---
title: "Sprawozdanie 2"
author: "Szymon Malec, Michał Wiktorowski"
output:
  pdf_document: 
    number_sections: true
    extra_dependencies: ["polski", "mathtools", "amsthm", "amssymb", "icomma", "upgreek", "xfrac", "scrextend", "float", "tabularx", "hyperref", "caption", "enumitem", "titlesec"]
fontsize: 12pt
---

\renewcommand{\figurename}{Wykres}
\renewcommand{\tablename}{Tablica}
\raggedbottom
\titlelabel{\thetitle.\quad}

```{r setup, include=FALSE}
knitr::opts_chunk$set(echo = FALSE, warning = FALSE, message = FALSE, eval = TRUE, fig.pos = "H")
```

```{r}
library(ggplot2)
library(dplyr)
library(tidyr)
library(knitr)
```




\section{Wstęp}
|      Niniejsza praca poświęcona jest przedstawieniu testów dotyczących rozkładu dwumianowego. Załóżmy poziom istotności $\alpha = 0.05$. Przedstawmy hipotezę którą poddamy analizie:
\begin{itemize}
\item $H_0$: $p = 0.5$
\item $H_1$: $p \neq 0.5$,
\end{itemize}
gdzie $H_0$ i $H_1$ są odpowiednio hipotezą zerową i alternatywną. Sprawdzimy jej poprawność przy użyciu trzech testów:
\begin{itemize}
\item testu opartego o $\textbf{przedział Wilsona}$
\item testu opartego o $\textbf{przedział Cloppera-Pearsona}$
\item testu opartego o $\textbf{przedział Jeffreysa}$
\end{itemize}
Następnie poddamy każdy z testów analizie - zobaczymy, jak się zachowuje ich moc i na tej podstawie stwierdzimy, który test jest najmocniejszy.
\section{Test oparty o przedział Wilsona}

\section{Test oparty o przedział Cloppera-Pearsona}

\section{Test oparty o przedział Jeffreysa}

\section{Porównanie testów}

\section{Podsumowanie}
